【裁判字號】    97,消債更,760
【裁判日期】    971205
【裁判案由】    更生
【裁判全文】
臺灣桃園地方法院民事裁定           97年度消債更字第760號
聲  請  人
即  債務人  甲○○
上列當事人因消費者債務清理更生事件，本院裁定如下：
    主    文
債務人甲○○自中華民國九十七年十二月五日十七時起開始更生
程序。
命司法事務官進行本件更生程序。
    理    由
一、按債務人不能清償債務或有不能清償之虞者，得依本條例所
    定更生或清算程序，清理其債務。又債務人對於金融機構因
    消費借貸、自用住宅借款、信用卡或現金卡契約而負債務，
    在聲請更生或清算前，應提出債權人清冊，以書面向最大債
    權金融機構請求協商債務清償方案，並表明共同協商之意旨
    。債務人與金融機構協商成立者，不得聲請更生或清算。但
    因不可歸責於己之事由，致履行顯有重大困難者，不在此限
    。本條例施行前，債務人依金融主管機關協調成立之中華民
    國銀行公會會員，辦理消費金融案件無擔保債務協商機制與
    金融機構成立之協商，準用前項之規定。消費者債務清理條
    例第151 條第1 項、第5 項、第6 項定有明文。易言之，債
    務人對於金融機構因消費借貸、自用住宅借款、信用卡或現
    金卡契約而負債務，有不能清償或有不能清償之虞者，於本
    條例施行後，曾與最大債權金融機構協商成立，或於本條例
    施行前，曾依金融主管機關協調成立之中華民國銀行公會會
    員，辦理消費金融案件無擔保債務協商機制與金融機構成立
    協商者，均不得依本條例聲請更生或清算程序，惟如有本條
    例第151 條第5 項但書所列之不可歸責於己之事由，致履行
    顯有重大困難之情形者，始例外得依本條例聲請更生或清算
    程序。
二、本件聲請意旨略以：聲請人即債務人甲○○因消費借貸、信
    用卡、現金卡契約負欠無擔保債務新台幣 (下同）1,484,74
    1 元 (另自用住宅借款1,738,000 元)， 債務人於消費者債
    務清理條例施行前，於民國95年曾依「中華民國銀行公會會
    員辦理消費金融案件無擔保債務協商機制」，以書面向最大
    債權金融機構台新國際商業銀行股份有限公司請求共同協商
    債務清償方案，並於95年6 月間協商成立，依協議書債務人
    每月應繳金額為13,965元，債務人於協商成立時除本身薪資
    外，尚有女兒任職護士及2 個兒子讀書打工之收入尚足以支
    應。嗣因債務人任職之公司裁員，女兒罹患系統性紅斑性狼
    瘡而無法工作，大兒子入伍當兵，家庭收入銳減，債務人僅
    得靠打零工及小兒子打工收入維持家計，不足部分則是親友
    互相幫忙渡過，或是利用以前投保購買之保單向壽險公司質
    借。債務人目前於修車廠作臨時工，論件計酬，每月收入13
    ,000 元 至20,000元不等，平均約為15,000元，大兒子退伍
    後月薪約22,000元，小兒子則在近日入伍，目前僅靠債務人
    及大兒子之薪資來繳納房屋貸款及維持一家五口之生活，且
    尚須負擔女兒之醫療費用，顯無法繼續履行協商內容而有重
    大困難，應屬不可歸責債務人之事由；又債務人之無擔保或
    無優先權債務總額未逾1,200 萬元，復未經法院裁定開始清
    算程序或宣告破產，爰聲請更生等語。
三、經查，債務人因消費借貸、信用卡、現金卡契約，對於附表
    所示金融機構負欠無擔保債務合計1,484,741 元，為債務人
    所自承，並有債務人所提財團法人金融聯合徵信中心當事人
    查詢個人資料（信用報告）回覆書一份在卷可稽，堪認屬實
    ；又債務人於消費者債務清理條例施行前，曾依「中華民國
    銀行公會會員辦理消費金融案件無擔保債務協商機制」，以
    書面向最大債權金融機構台新國際商業銀行股份有限公司協
    商債務清償方案，於95年6 月間成立協商，債務人每月應繳
    金額為13,965元，先後已清償10期，而於96年5 月毀諾；債
    務人於協商成立時尚任職於振好汽車修理廠有限公司，且有
    子女幫忙負擔家計。然債務人於95年初時因身體健康不佳，
    常請假住院，被公司主管迫使自行離職，長子又於95年6 月
    入伍，女兒因罹患紅斑性狼瘡於95年9 月停止工作，妻子則
    係因患有糖尿病、肝硬化等疾病，在家休養並照顧術後行動
    不便之女兒等情，亦有中華民國身心障礙手冊、協議書、無
    擔保債務還款計畫、債務協商繳款明細、財政部台灣省北區
    國稅局94、95、96年度綜合所得稅各類所得資料清單、勞工
    保險被保險人投保資料表、停役令、替代役預備員通知書、
    診斷證明書、全民健康保險重大傷病核定審查通知書、醫療
    費用單據等件可稽。債務人雖曾於消費者債務清理條例施行
    前與金融機構成立協商，然債務人協商每月應繳之金額為13
    ,965 元 ，依其協商當時之收入雖足繳納，然債務人遭公司
    裁員後，每月打零工之收入平均僅為15,000元，且債務人依
    其陳報，每月尚須繳納自用住宅貸款7,000 多元，另須支出
    個人之基本生活費用，有債務人所提之財政部台灣省北區國
    稅局財產歸屬資料清單、保險費繳納證明書、存摺節本、汽
    車行車執照、房屋稅繳款書、汽車燃料使用費繳納通知書、
    驗車費、水費單據、電信費帳單、統一發票等件在卷可稽，
    足徵債務人履行顯有重大困難，而此項履行困難，係因債務
    人因病請假遭僱主請其自願離職，及家庭成員分別因病及入
    伍，導致家庭總收入無法維持所致，應屬不可歸責於債務人
    事由之情事變更，又債務人雖有附表二所示之財產，然上開
    不動產有向第一銀行貸款並設有擔保物權，其殘餘價值甚微
    ，而其餘動產汽車之殘餘價值亦復不多，此與債務人所負欠
    之無擔保債務1,484,741 元，顯然相差懸殊，堪認債務人主
    張其不能清償債務，且有不應歸責於己事由之主張為可採。
四、按法院開始更生程序之裁定，應載明其年、月、日、時，並
    即時發生效力。次按法院裁定開始更生或清算程序後，得命
    司法事務官，進行更生或清算程序，必要時，得選任律師、
    會計師或其他適當之自然人或法人一人為監督人或管理人。
    消費者債務清理條例第45條第1 項、第16條第1 項分別定有
    明文。債務人有不能清償債務之情，且有不應歸責之事由，
    復查無債務人有消費者債務清理條第6 條第3 項、第8 條或
    第46條各款所定駁回更生聲請之事由存在，則債務人聲請更
    生，洵屬有據，應予准許。並依前揭規定命司法事務官進行
    本件更生程序，爰裁定如主文。
中    華    民    國    97    年    12    月    5     日
                  民事第三庭    法  官  黃斯偉
以上正本係照原本作成
不得抗告
中    華    民    國    97    年    12    月    5     日
                                書記官  古秋梅
┌───────────────────────────┐
│附表一：                                              │
├───────────────────────────┤
│第一商業銀行                                          │
│台灣土地銀行                                          │
│華南商業銀行                                          │
│台北富邦商業銀行                                      │
│渣打國際商業銀行                                      │
│台中商業銀行                                          │
│台新國際商業銀行                                      │
│安泰商業銀行                                          │
└───────────────────────────┘
┌───────────────────────────┐
│附表二：                                              │
├───────────────────────────┤
│不動產：坐落桃園縣蘆竹鄉○○○○段溪州小段0000-0000 號│
│        土地，應有部分100000分152 及其上建物即門牌號碼│
│        桃園縣蘆竹鄉○○村○○鄰○○路88號2 樓之4 ，應有│
│        部分全部。                                    │
│動  產：汽車一部，日產牌，車牌號碼EZ-5813 號。        │
└───────────────────────────┘


司法院資訊處製作；財團法人民間司法改革基金會備份。
